【裁判字號】    99,訴,3755
【裁判日期】    991109
【裁判案由】    債務人異議之訴
【裁判全文】
臺灣臺北地方法院民事判決              99年度訴字第3755號
原      告  丙○
被      告  臺灣中小企業銀行股份有限公司
法定代理人  乙○○
訴訟代理人  甲○○
上列當事人間債務人異議之訴事件，本院於民國99年10月26日言
詞辯論終結，判決如下：
    主  文
原告之訴駁回。
訴訟費用新臺幣壹萬貳仟陸佰捌拾貳元由原告負擔。
    事實及理由
一、原告起訴主張：如附表所示之房屋（下稱系爭建物）為伊被
    繼承人即伊父親嚴譚富所有，伊父親過世後，由伊與其胞兄
    即訴外人嚴森繼承（其餘繼承人均已拋棄繼承）共同繼承，
    伊未曾以系爭建物向銀行抵押貸款，伊並未積欠銀行任何款
    項，而嚴森雖積欠國稅局新臺幣（下同）4,365,879元綜合
    所得稅，惟國稅局並未禁止處分系爭建物或欲拍賣系爭建物
    。又訴外人王雪蘋係嚴森之前的女友，已未來往許久，被告
    可能偽造1份王雪蘋以系爭建物向銀行抵押貸款之貸款契約
    ，並持向本院聲請強制執行，且假扣押聲請狀所附借據及授
    信約定書上的嚴譚富簽名，好像不是伊父親嚴譚富所親簽，
    伊對上面所蓋的嚴譚富印文則無印象。況系爭建物登記謄本
    之他項權利部並未有銀行名義之記載，亦證系爭建物並未向
    銀行抵押貸款，縱附表所示國興路48號6樓之1的房屋與銀行
    有糾紛，銀行亦僅得聲請拍賣此房屋，而與其餘2建物無涉
    。此外，依民法第758條規定，可知未經登記之貸款契約是
    無效的，且借款人須與房屋所有權人同一，貸款契約既是偽
    造，國稅局也未禁止處分，被告之債權即不存在，被告請求
    之事由業已消滅。綜上，被告所持執行名義既無確定判決同
    一之效力，於執行名義成立前，被告之債權又已不存在，自
    不得據以聲請強制執行，爰依強制執行法第14條第2項提起
    本件訴訟等語。並聲明：本院99年度司執字第24947號給付
    借款強制執行程序（下稱系爭強制執行程序）應予撤銷。
二、被告則以：系爭強制執行程序之執行名義為臺灣士林地方法
    院88年度訴字第102號民事確定判決，並由本院於88年12月2
    日換發北院文八十八民執黃一九二一八字第47364號債權憑
    證，並非無確定判決效力之執行名義。原告雖主張其被繼承
    人嚴譚富並未就本件債權為保證云云，惟此抗辯事由應於上
    述執行名義成立前主張，一經判決確定即生既判力，當事人
    之繼受人（繼承人）亦為既判力所及，除有再審之事由外，
    應不得再就本案為起訴，是原告之主張，洵無理由等語，資
    為抗辯。並聲明：原告之訴駁回。
三、查原告主張被告以原告、嚴森、王雪蘋為債務人，聲請本院
    民事執行處對渠等財產強制執行，並由本院民事執行處以99
    年度司執字第24947號給付借款強制執行事件受理，且已對
    系爭建物執行查封之事實，業經本院調閱上開強制執行事件
    卷宗核閱屬實，堪信屬實。又原告主張其被繼承人嚴譚富未
    積欠被告債務，被告所持執行名義無確定判決同一之效力，
    於執行名義成立前，被告之債權已不存在，不得據以聲請強
    制執行，依強制執行法第14條第2項規定，提起本件訴訟等
    語。被告則否認之，並以前揭情詞置辯。是本件所應審究者
    ，厥為：(一)系爭強制執行程序之執行名義為何？(二)被告對於
    原告之被繼承人嚴譚富有無債權存在？(三)原告應否對其被繼
    承人嚴譚富所遺債務負償還之責？(四)原告依強制執行法第14
    條第2項規定，提起本件訴訟，有無理由？茲析述如下：
    (一)查，系爭強制執行程序係被告執本院88年12月2日北院文
      八十八民執黃一九二一八字第47364號債權憑證為執行名
      義，向本院民事執行處聲請對原告及訴外人王雪蘋、嚴森
      之財產強制執行，而依該債權憑證所載，被告先前係以臺
      灣士林地方法院88年度訴字第102號民事判決及確定證明
      為執行名義，向本院民事執行處聲請對訴外人王雪蘋、嚴
      森、嚴譚富之財產強制執行，因執行顯無實益而核發該債
      權憑證，是被告對嚴譚富所取得之執行名義為民事確定判
      決，應堪認定。從而，堪認系爭強制執行程序之執行名義
      非屬強制執行法第14條第2項所定之無確定判決同一效力
      之執行名義。
    (二)又經本院依職權調取臺灣士林地方法院88年度訴字第102
      號民事卷宗，查明嚴譚富確為該清償債務事件之被告無誤
      ，且曾於該訴訟程序中收受開庭通知書，然其從未提出答
      辯（狀），否認其為訴外人王雪蘋之連帶保證人，或主張
      其遭冒名，是堪認嚴譚富應為連帶保證人無誤。再被告既
      經臺灣士林地方法院88年度訴字第102號清償債務事件，
      對原告之被繼承人嚴譚富取得前開民事確定判決，其對於
      嚴譚富有債權存在應無疑義，原告執前開事由，主張其被
      繼承人嚴譚富非被告之債務人云云，要無足採。
    (三)再查原告之被繼承人嚴譚富係於95年7月9日死亡，其繼承
      人有嚴森（長男）、嚴明（次男）、丙○（三男），而訴
      外人嚴明已向本院家事法庭陳報拋棄繼承，經本院以95年
      度繼字第1264號准予備查，有本院家事法庭99年2月26日
      北院隆家事95年度繼字第1264號函及戶籍謄本在上開執行
      卷可稽（見本院外放卷第6至10頁）。原告既繼承其被繼
      承人嚴譚富遺產，自應就嚴譚富所遺債務負償還之責。
    (四)如前所述，被告所執以聲請系爭強制執行程序之執行名義
      係民事確定判決，並非強制執行法第14條第2項所定之執
      行名義，自無強制執行法第14條第2項之適用，原告依該
      條項規定，請求撤銷本院99年度司執字第24947號強制執
      行程序，非有理由。此外，原告亦未舉證證明系爭強制執
      行程序之執行名義成立後，有何消滅或妨礙債權人請求之
      事由發生（所謂消滅債權人請求之事由，係指足以使執行
      名義之請求權及執行力消滅之原因事實，如清償、提存、
      抵銷、免除、混同、債權之讓與、債務之承擔、解除條件
      之成就、和解契約之成立，或類此之情形，始足當之。至
      所稱妨礙債權人請求之事由，則係指使依執行名義所命之
      給付，罹於不能行使之障礙而言），亦難認原告之訴有理
      由。
四、綜上所述，原告主張依強制執行法第14條第2項規定，請求
    撤銷本院99年度司執字第24947號強制執行程序，為無理由
    ，應予駁回。
五、本件事證已臻明確，兩造其餘攻擊防禦方法與判決之結果不
    生影響，爰不一一贅論，併此敘明。
六、本件訴訟費用額核定為12,682元。
七、據上論結，本件原告之訴為無理由，依據民事訴訟法第78條
    ，判決如主文所示。
中    華    民    國    99    年    11    月    9    日
                  民事第六庭    法  官  林春鈴
以上正本係照原本作成。
如對本判決上訴，須於判決送達後20日內向本院提出上訴狀。如
委任律師提起上訴者，應一併繳納上訴審裁判費。
中    華    民    國    99    年    11    月    9    日
                                書記官  潘惠敏
附表：
1.臺北市中山區○○○路○段59巷22號2樓之1（基地坐落：臺北
  市○○區○○段451地號）。
2.臺北市○○區○○路2段311巷19號3樓（基地坐落：臺北市○
  ○區○○段四小段640地號）。
3.臺北市○○區○○路（原路名：克難街）48號6樓之1（基地坐
  落：臺北市○○區○○段一小段74地號）。

司法院資訊處製作；財團法人民間司法改革基金會備份。
